臺灣臺中地方法院刑事裁定　　　　　　 100年度聲字第4192號
聲　請　人
即　被　告　趙賢裕
上列聲請人即被告因擄人勒贖案件（本院100年度重訴第1630號
），聲請具保停止羈押，本院裁定如下：
    主  文
聲請駁回。
    理  由
一、本件聲請意旨略以：聲請人即被告趙賢裕（下簡稱被告）因
    涉犯擄人勒贖案件，經法院認有刑事訴訟第101條第1項第2
    、3款之情形而有羈押必要，裁定予以羈押。被告及相關涉
    案人，於警詢及偵訊時，對案情業已釐清，被告應無可能再
    行勾串共犯，不符刑事訴訟法第第101條第1項第2款之羈押
    要件，應無再對被告羈押之必要。又被告雖與同案被告鐘金
    海等人先後3次前往被害人許密仔打麻將處查看，係因同案
    被告鐘金海稱有人欠他錢，要處理債務糾紛，被告並無擄人
    勒贖之認知，業據同案被告陳森興供述明確，又案發當日同
    案被告鐘金海向被告騙稱要開賭場，問被告要不要幫忙看顧
    賭場，是被告確實不知同案被告鐘金海要進行擄人勒贖行為
    ，且在強押被害人許密仔上車後不久，被告即主動要求離開
    ，並未參與鐘金海等人後續之盜領存款及勒贖犯行，此亦據
    同案被告陳森興供述及證人張均瑋證述在卷，是被告案發當
    時並無擄人勒贖之認知及犯意聯絡，至多對被害人許密仔妨
    害自由而已，不構成第101條第1項第3款（聲請書誤載為第1
    款）之重罪羈押之要件。再者，被告因中度智能障礙，其辨
    識行為違法或依其辨識而行為之能力，均較一般人顯著減低
    ，況行政院衛生署草屯療養院對被告進行精神鑑定結果，亦
    認被告確屬心智缺陷之人，中度智能障礙為持續且全面的影
    響其語言理解及表達、邏輯分析與執行等能力，被告行為當
    時精神狀況，亦受到上述心智缺陷的影響，導致其辨識行為
    違法或依其辨識而行為的能力達到顯著降低的程度等情，是
    被告實無擄人勒贖之認知及犯意，應不成立擄人勒贖。又被
    告患有憂鬱症，此次受到同案被告誤導致涉入本案遭羈押迄
    今，精神狀況不穩，恐生不測，請准予具保停止羈押等語。
二、本件被告因與同案被告鐘金海、陳森興、蘇楚桓、邱世華等
    人因涉犯擄人勒贖案件，前經本院訊問後，認其等5人涉犯
    刑法第347條第1項之擄人勒贖罪，犯罪嫌疑重大，所犯係最
    輕本刑5年以上有期徒刑之罪，而有刑事訴訟法第101條第1
    項第3款之情形，被告趙賢裕與同案被告陳森興、蘇楚桓供
    述不一，復有勾串之虞，而有刑事訴訟法第101條第1項第2
    款之情形，非予羈押顯難進行審判，於民國100年6月8日起
    執行羈押，被告與同案被告陳森興、蘇楚桓3人並禁止接見
    通信在案。本院認被告與同案被告等人均係經警拘提到案，
    復衡以重罪之刑事制裁較為嚴厲，逃亡之誘因隨之增加，亦
    乃趨吉避凶、脫免刑責、不甘受罰之基本人性，依客觀、正
    常之社會通念，實足認被告已有逃亡之相當或然率存在，故
    有逃亡之虞，被告與同案被告鐘金海、陳森興、蘇楚桓、邱
    世華等5人均有刑事訴訟法第101條第1項第1款之情形，非予
    羈押顯難進行審判，再於100年8月30日裁定自同年9月8日起
    延長羈押2月，復於同年10月25日裁定自同年11月8日起第2
    次延長羈押2月。
三、按羈押之被告除有刑事訴訟法第114條各款所列情形之一，
    經具保聲請停止羈押不得駁回外，其他因犯罪經依法羈押之
    被告應否許可停止羈押，事實審法院本有斟酌訴訟進行程度
    及其他一切情事自由裁量之權。又按羈押被告之目的，其本
    質在於確保訴訟程序得以順利進行、或為確保證據之存在與
    真實、或為確保嗣後刑罰之執行，而對被告所實施剝奪其人
    身自由之強制處分，而被告有無羈押之必要，法院僅須審查
    被告犯罪嫌疑是否重大、有無羈押原因、以及有無賴羈押以
    保全偵審或執行之必要，由法院就具體個案情節予以斟酌決
    定，如就客觀情事觀察，法院許可羈押之裁定或延長羈押之
    裁定，在目的與手段間之衡量並無明顯違反比例原則情形，
    即無違法或不當可言，且關於羈押原因之判斷，尚不適用訴
    訟上之嚴格證明原則。
四、經查，被告經檢察官以涉犯刑法第347條第1項之擄人勒贖罪
    嫌起訴，該罪係屬最輕本刑7年以上有期徒刑之重罪，被告
    於本案案發後係經警拘提到案，復衡以重罪之刑事制裁較為
    嚴厲，逃亡之誘因隨之增加，亦乃趨吉避凶、脫免刑責、不
    甘受罰之基本人性，依客觀、正常之社會通念，實足認被告
    已有逃亡之相當或然率存在（最高法院98年度台抗字第690
    號、第703號裁定要旨參照）。另被告有無羈押之必要，法
    院自得就具體個案情節予以斟酌決定，如就客觀情事觀察，
    法院羈押裁定之目的與手段間衡量，並無明顯違反比例原則
    情形，即無違法或不當可言，衡諸擄人勒贖之行為，對社會
    治安之危害甚重及危害被害人生命、身體，是依其犯罪情節
    ，自手段及目的加以審查，為確保日後審理程序順利進行，
    羈押被告亦未違反比例原則。又被告雖坦承與同案被告鐘金
    海有至被害人許密仔打麻將處所勘查等情，為否認有與同案
    被告鐘金海等人有犯意聯絡及擄人勒贖之認知，且就案情發
    生細節，檢察官、被告等人及其辯護人均有傳訊被告等人依
    證人身分予以詰問，是本件審判程序尚未終結，被告等人間
    供述互有齟齬之處，仍有相互勾稽比對之必要，從而，本院
    認被告所犯係最輕本刑五年以上有期徒刑之重罪，且有相當
    理由足認其有逃亡之虞，及勾串共犯之虞，仍有羈押之必要
    ，其羈押之原因仍然存在，亦不能因具保而使之消滅，此外
    並無刑事訴訟法第114條各款所定不得駁回具保停止羈押聲
    請之事由，是被告聲請具保停止羈押，自難准許，應予駁回
    。
五、依刑事訴訟法第220條，裁定如主文。
中    華    民    國   100    年    10    月    31    日
                  刑事第十一庭  審判長法  官   王金洲
                                      法  官   江奇峰
                                      法  官   吳昀儒
以上正本證明與原本無異。
如不服本裁定應於送達後五日內向本院提出抗告狀(應附繕本)並
敘述抗告之理由。
                                      書記官   陳靖騰
中    華    民    國   100    年    10    月    31    日